臺灣士林地方法院民事判決　　　　　　　100年度婚字第100號
原　　　告　伍碧霞
訴訟代理人　紀冠伶律師
複代理人　　林本源
被　　　告　劉　徹
上列當事人間離婚事件，本院於民國100 年6 月13日言詞辯論終
結，判決如下：
    主  文
准原告與被告離婚。
訴訟費用由被告負擔。
    事實及理由
一、本件被告經合法通知，未於言詞辯論期日到場，核無民事訴
    訟法第386 條所列各款情形，爰依原告之聲請，由其一造辯
    論而為判決。
二、原告起訴主張：
  (一)兩造於民國70年12月6 日結婚，並育有劉沛霆、劉沛雯2 名
    子女，目前皆已成年，現婚姻關係存續中。兩造婚後原同住
    在被告兄長名下坐落於新北市永和區之房地（下稱永和住處
    ），被告自行創業從事營造裝潢，但因經營不善倒閉，其後
    則受僱於友人公司，但被告經常以工地監工忙碌為由而遲歸
    或晚歸，原告原本不以為意，嗣被告遭公司解雇，原告始知
    悉被告係因經常利用上班之際外出打牌才遭公司解雇，亦係
    因耽於玩樂乃遲延返家。被告曾以購買計程車、增加家計為
    由，向原告母親借款新臺幣（下同）80萬元，但卻向原告謊
    稱購車費用係向被告父親借貸而得，且被告未認真經營計程
    車業，擬以同樣手法再向原告母親借款，惟上開80萬元係原
    告母親晚年賴以維生的退休養老金，被告不僅不返還反而想
    借取更多金額，原告之手足以之質問原告，原告始知悉上情
    ，兩造間之感情因而生變。被告失業賦閒在家期間仍耽於玩
    樂，經常利用原告白天工作之際外出打牌，一家四口之生計
    全賴原告工作所得支付，原告白天工作，晚上返家仍需照顧
    子女，兩造因此經常發生口角爭執，詎被告竟對原告口出惡
    言，甚至要原告「滾回娘家去」。又被告於90年間擬前往美
    國探視其罹患乳癌的胞姐，卻於出發前幾天才告知原告，令
    原告感到心寒，故於被告返臺前一天搬遷至原告胞姐家暫居
    。
  (二)被告返臺後，因失業而無力負擔照顧子女之責，乃透過原告
    之母親及胞姐向原告表達歉意，原告亦不忍2 名子女受累，
    兩造乃協商先向原告娘家借款購屋，被告並承諾將永和住處
    賣掉後還款給原告娘家，兩造即於91年6 月間搬入新北市○
    ○區○○路182 巷82號4 樓住處重新開始。詎料搬入上址住
    處3 個月後，被告竟稱其兄長不願賣掉永和住處，被告不但
    違背其先前之承諾，兩造又因前述被告向原告母親借錢之事
    發生爭執，被告竟因而離家，兩造自此分居長達9 年之久。
    被告自離家後，未曾返家探視原告及子女，亦未再給付原告
    及子女之生活費，被告所為顯係惡意遺棄原告在繼續狀態中
    。又兩造之感情於被告離家前早已破裂，兩造於90年9 月間
    首次分居，復合不到3 個月，被告竟於91年間離家不歸，分
    居迄今已近9 年，期間彼此毫無聞問，夫妻間早已形同陌路
    ，兩造之婚姻已難再繼續維持。為此，爰依民法第1052條第
    1 項第5 款、同條第2 項規定請求擇一判決准予兩造離婚等
    語，並聲明：(1)請准原告與被告離婚；(2)訴訟費用由被告負
    擔。
三、被告則經合法通知未於言詞辯論期日到場，亦未提出書狀作
    何聲明或陳述。
四、原告主張兩造於70年12月6 日結婚，婚姻關係現尚存續中，
    業據其提出戶籍謄本2 件為證，堪信為真實。又原告主張被
    告婚後因創業失利又遭公司解雇而失業，嗣被告向原告母親
    借款購買計程車，卻向原告謊稱係向被告父親借款，且被告
    未認真經營計程車業，反而以相同藉口再向原告母親借錢，
    使原告與家人間產生嫌隙；被告於失業期間，不但未積極尋
    找工作或替原告分擔家務，反而經常外出打牌、玩樂，兩造
    因此頻生爭執，被告更動輒對原告口出惡言；被告於90年間
    欲前往美國探視其胞姊，卻於出發前幾天才告知原告，原告
    為此心生不滿而遷居原告胞姊住處，致兩造分居達9 個月；
    嗣兩造協商向原告娘家借款購買房屋以重新開始，但又因上
    述與原告娘家間之債務問題發生爭執，被告竟於91年間離家
    致兩造分居迄今，分居期間被告對原告及子女不聞不問，亦
    未付擔任何子女扶養費用等事實，復經原告指述綦詳，並經
    證人即兩造之女劉沛雯到庭證稱：「（問：兩造目前是否有
    同居？或何時未同居？）兩造91年間就沒有同住，我爸爸搬
    離他們共同的住居所。（問：分居原因？）兩造感情原本就
    不睦，被告從以前對家庭就不負責任，常常不回家吃飯也不
    打電話回來，或三更半夜不回家在外打牌，後來搬到淡水之
    後，他藉口離他工作地點很遠，就一人住在永和的舊家。（
    問：被告搬離後有無繼續與原告聯絡或有無支付家庭生活費
    用？）均無。（問：被告從事何種職業？）建設公司的員工
    ，我不是很清楚他的工作性質。（問：為何認為兩造原本的
    感情就不睦？）他們經常吵架，沒有感覺到他們夫妻之間的
    恩愛氣氛。（問：被告與妳們同住時，家庭生活費用由何人
    負擔？）兩造都有分擔，但爸爸分擔的比較少。（問：兩造
    吵架時，被告有無辱罵或不堪入目的言語？）吵架時會要媽
    媽滾回娘家。（問：購買淡水的房子是兩造一起進行嗎？）
    是的。（問：兩造分居有多久？）快十年了。（問：十年來
    被告有無回到淡水住處或與妳們有電話聯絡？）他曾經打電
    話到淡水，但聽到媽媽的聲音就掛電話，拒絕與媽媽講話。
    」（均見本院100 年6 月13日言詞辯論筆錄）等語屬實。查
    證人為兩造之女，與兩造俱屬至親，衡情殊無偏袒原告而故
    為不利被告陳述之必要，且其於兩造分居前長期與兩造共同
    生活，對兩造婚姻狀況自知之甚詳，其所證核與原告所主張
    大致相符，應屬實情。而被告既經本院合法通知復未到庭或
    提出書狀爭執，自堪信原告主張之事實為真正。
五、按婚姻係以夫妻之共同生活為目的，夫妻間應以誠摯相愛、
    互信為基礎，互相協力保持其共同生活之圓滿及幸福，若夫
    妻間實已難以共同相處，亦實無強行共組家庭致互相憎恨之
    必要。故民法第1052條第2 項規定：「有前項以外之重大事
    由，難以維持婚姻者，夫妻之一方得請求離婚。」，揆其目
    的係在使夫妻請求裁判離婚之事由較富彈性，惟是否有難以
    維持婚姻之重大事由，判斷標準為婚姻是否已生破綻而無回
    復之希望，此不可由原告已喪失維持婚姻意欲之主觀面加以
    認定，而應依客觀的標準，即難以維持婚姻之事實，是否已
    達於倘處於同一境況，任何人均將喪失維持婚姻希望之程度
    以決之，倘客觀上確實難以維持婚姻生活者，自得請求裁判
    離婚。查兩造婚後因被告之工作及金錢借貸問題，爭吵不斷
    ，被告不但經常以言語辱罵、刺激原告，亦鮮少分擔家計及
    子女扶養費用，令原告感到痛苦不堪。原告雖因無法忍受被
    告之言語暴力及單獨負擔家務與家計之辛苦，而於90年間單
    獨搬離兩造之共同住所，致兩造分居達9 個月之久，惟嗣又
    念及被告多次表達歉意及兩造所生子女之受照顧情形，而向
    原告娘家借款購買房屋，與被告協議搬遷至新住處重新開始
    ；反觀被告於兩造搬遷至新住處後不久，即因與原告爭吵而
    離家未歸，致兩造再度分居且長達9 年之久，期間對原告及
    子女未曾聞問，且未給付子女之扶養費用。兩造分居期間彼
    此關係未見改善，更無何積極彌補婚姻裂痕之舉，任令婚姻
    狀況益加惡化，此等毫無所謂之態度，堪認被告已無維繫婚
    姻之心意，兩造徒有夫妻之名而無夫妻之實，與夫妻以共同
    生活、共創幸福家庭生活之本質相悖。兩造之婚姻已生破綻
    ，並達於任何人處於同一情境，均將喪失繼續維持婚姻希望
    之程度，顯有難以維持婚姻之重大事由存在，自無再強求兩
    造維持婚姻之名，而無婚姻之實之必要。而兩造迄今未能自
    我反省，不願以理性溝通之方式化解紛爭，致難以繼續共同
    經營和諧幸福之婚姻生活，故應認兩造對此婚姻破綻事由之
    發生皆可歸責，惟衡其責任應認被告應負較重之責任。從而
    原告依民法第1052條第2 項之規定，主張兩造間有難以維持
    婚姻之重大事由存在，據以訴請判決離婚，為有理由，應予
    准許。本件原告依民法第1052條第2 項規定訴請離婚，為有
    理由，已如前述，則原告另依同條第1 項第5 款規定選擇訴
    之合併型態請求判決離婚，因兩造婚姻關係已達解消之目的
    ，自無庸再予審酌，併此敘明。
六、據上論結，依民事訴訟法第385 條第1 項前段、第78條，判
    決如主文。
中    華    民    國    100   年    6     月    27    日
                  家事庭  法  官  李昆霖
以上正本證明與原本無異。
如對本判決上訴，應於判決送達後20日之不變期間內，向本院提
出上訴狀。
中    華    民    國   100    年    6     月    27    日
                          書記官  陳雪麗